臺灣高等法院刑事裁定
110年度聲再字第217號
聲  請  人
即受處分人  邱羿夫




上列聲請人即受處分人因違反毒品危害防制條例案件，對於本院
110年度毒抗字第239號，中華民國110年3月8日確定裁定（原審
案號：臺灣士林地方法院110年度毒聲字第99號，聲請案號：臺
灣士林地方檢察署109年度毒偵字1365號、1437號、110年度聲戒
字第7號），聲請重新審理，本院裁定如下：
    主  文
本件重新審理及停止執行之聲請均駁回。
    理  由
一、聲請意旨略以：原確定裁定依據法務部○○○○○○○○民國110年1
    月22日新戒所衛字第11007002120號函所附有無繼續施用毒
    品傾向證明書，認聲請人即受處分人邱羿夫（下稱聲請人）
    有繼續施用毒品之傾向，而裁定駁回聲請人對強制戒治裁定
    之抗告。惟毒品危害防制條例已於109年7月15日修正、施行
    ，顯然有意藉此次修法放寬觀察、勒戒或強制戒治制度，惟
    原確定裁定未具體說明裁定強制戒治之理由及分數評分表之
    依據，且目前所使用之「有無繼續施用毒品傾向評估標準紀
    錄表」皆是以未修法前之評估標準模式，此實讓聲請人不服
    ；又「有無繼續施用毒品傾向評估標準紀錄表」及「有無繼
    續施用毒品傾向標準說明手冊」亦業於110年3月26日修正公
    告，與舊有標準差距甚大，若原裁定適用新標準，將可能造
    成完全相反之結果，故原裁定誠有可議之處，懇請鈞院詳查
    、撤銷原裁定及執行指揮書（按應為聲請停止強制戒治處分
    執行之意），另為適法裁定等語。
二、本案聲請人雖係提出聲請再審狀表明就本院110年度毒抗字
    第239號裁定提起再審，然再審對象以實體上之確定判決為
    限，不及於裁定，而聲請人既係對原臺灣士林地方法院以11
    0年度毒聲字第99號裁定令其入戒治處所強制戒治之裁定不
    服提起抗告，經本院以110年度毒抗字第239號駁回抗告之確
    定裁定表達不服之意思，本於解釋意思表示應探求當事人之
    真意，不得拘泥於所用辭句之法理，核其真意，應係依毒品
    危害防制條例第20條之1第1項、第3項後段規定，就本院上
    開駁回抗告之確定裁定聲請重新審理及停止強制戒治處分之
    執行，合先敘明。
三、按觀察、勒戒及強制戒治之裁定確定後，有下列情形之一，
    認為應不施以觀察、勒戒或強制戒治者，受觀察、勒戒或強
    制戒治處分之人，或其法定代理人、配偶，或檢察官得以書
    狀敘述理由，聲請原裁定確定法院重新審理：一、適用法規
    顯有錯誤，並足以影響裁定之結果者；二、原裁定所憑之證
    物已證明為偽造或變造者；三、原裁定所憑之證言、鑑定或
    通譯已證明其為虛偽者；四、參與原裁定之法官，或參與聲
    請之檢察官，因該案件犯職務上之罪，已經證明者；五、因
    發現確實之新證據足認受觀察、勒戒或強制戒治處分之人，
    應不施以觀察、勒戒或強制戒治者；六、受觀察、勒戒或強
    制戒治處分之人，已證明其係被誣告者；聲請重新審理，應
    於裁定確定後30日內提起；但聲請之事由，知悉在後者，自
    知悉之日起算；聲請重新審理，無停止觀察、勒戒或強制戒
    治執行之效力；但原裁定確定法院認為有停止執行之必要者
    ，得依職權或依聲請人之聲請，停止執行之；法院認為無重
    新審理之理由，或程序不合法者，應以裁定駁回之，毒品危
    害防制條例第20條之1第1項至第4項前段定有明文。本件原
    裁定確定日期雖為110年3月12日，然聲請人所主張之「有無
    繼續施用毒品傾向評估標準紀錄表」及「有無繼續施用毒品
    傾向評估標準說明手冊」係於同年月3月26日修正實施，故
    聲請人於110年4月20日向監所主管提出「聲請再審狀」（見
    卷附該狀上之法務部○○○○○○○○收狀章），應未逾其知悉後之
    30日期限。
四、經查：
  ㈠聲請人援引「有無繼續施用毒品傾向評估標準紀錄表」及「
    有無繼續施用毒品傾向評估標準說明手冊」已於同年月3月2
    6日修正實施為由，聲請重新審理，顯然係主張本件有前開
    毒品危害防制條例第20條之1第1項第5款所示「五、因發現
    確實之新證據足認受觀察、勒戒或強制戒治處分之人，應不
    施以觀察、勒戒或強制戒治者」之理由。然「有無繼續施用
    毒品傾向評估標準紀錄表」及「有無繼續施用毒品傾向評估
    標準說明手冊」係法務部針對多數不特定人民就有無繼續施
    用毒品傾向評估事項所為對外發生法律效果之具有法規性質
    之命令，是上開評估標準紀錄表及評估標準說明手冊之修正
    ，屬於行政規則或法規命令之修正，為法律變更，並非前引
    毒品危害防制條例第20條之1第1項第5款所稱之「新證據」
    ，聲請人以此為由聲請重新審理，與法定要件不符，尚非有
    據。
　㈡原裁定於110年3月8日作成時，上開評估標準紀錄表及評估標
    準說明手冊尚未修正，法務部○○○○○○○○依據當時有效之修正
    前評估標準製作「有無繼續施用毒品傾向證明書」、「有無
    繼續施用毒品傾向評估標準紀錄表」，評估聲請人有繼續施
    用毒品之傾向，自屬合法，原臺灣士林地方法院以110年度
    毒聲字第99號裁定再憑以認定聲請人有繼續施用毒品之傾向
    ，令其入戒治處所強制戒治，聲請人雖再提起抗告，原確定
    裁定仍認無理由而駁回抗告，亦難認有毒品危害防制條例第
    20條之1第1項第1款所指適用法規顯有錯誤足以影響裁定之
    結果，或同條項第3款所稱原確定裁定所憑之鑑定已證明其
    為虛偽之情事，顯亦不符合前揭聲請重新審理之事由。
  ㈢聲請重新審理意旨復未敘明原確定裁定有何符合其他各款所
    定重新審理事由之情形，其本件聲請重新審理及停止強制戒
    治處分之執行，均無理由，應予駁回。
五、至上開「有無繼續施用毒品傾向評估標準紀錄表」及「有無
    繼續施用毒品傾向評估標準說明手冊」修正後，依新標準重
    新評估若有合於刑法第2條第3項所稱「法律有變更，不施以
    保安處分者，應免其保安處分之執行」之情形，檢察官應本
    於職權停止強制戒治之執行，釋放聲請人，如檢察官未為前
    述之處置，聲請人得依刑事訴訟法第484條之規定，向原諭
    知令入戒治處所施以強制戒治之裁判法院，對檢察官所為強
    制戒治之執行指揮聲明異議，以資救濟，併此敘明。
據上論斷，應依毒品危害防制條例第20條之1第4項前段，裁定如
主文。　　　　
中　　華　　民　　國　　110 　年　　5 　　月　　3 　　日
                  刑事第十六庭  審判長法　官  葉騰瑞
                                      法　官  陳芃宇
                                      法　官  古瑞君
以上正本證明與原本無異。
不得抗告。
                                      書記官  林君縈
中　　華　　民　　國　　11　　年　　5 　　月　　3 　　日